臺灣高等法院臺中分院刑事判決　　　　　　　　九十三年度重上更(一)緝字第一號
　　上　訴　人
　　即　被　告　丙○○
　　指定辯護人　本院公設辯護人　乙○○
右上訴人因傷害案件，不服台灣彰化地方法院八十六年度訴字第五一一號中華民國八
十七年七月十五日第一審判決（起訴案號台灣彰化地方法院檢察署八十六年度偵字第
三三○八號）提起上訴，經最高法院第一次發回更審，本院判決如左：
      主  文
原判決撤銷。
丙○○傷害人之身體，處有期徒刑壹年陸月。
七星劍壹把沒收。
      事  實
一、丙○○曾於民國八十五年間犯傷害罪，經台灣彰化地方法院判處拘役十五日，如
    易科罰金，以三百元折算一日確定，於同年八月二十二日執行完畢，仍不知悔改
    ，於八十六年三月三日晚上九時三十分許，因渠與丁○○間濁水溪內河川耕地問
    題糾紛，至彰化縣溪州鄉大庄村東橫巷一號丁○○、陳天來（丁○○之兄）住處
    ，請陳天來叫丁○○至屋外商談上述糾紛，丁○○以伊已就寢不願出去，陳天來
    遂將該情轉告丙○○，丙○○心生不悅，以磚塊砸毀丁○○農用汽車之玻璃（毀
    損部分未經告訴，亦未起訴），丁○○之子戊○○、庚○○在屋內聽見砸玻璃聲
    音，外出查看，與丙○○發生爭執，進而為肢體衝突，丙○○竟基於傷害之犯意
    ，持其所有七星劍向戊○○砍去，致戊○○因而受有右手掌撕裂傷約五×二×一
    公分、右手第二、三指撕裂傷約三×一×一公分及三‧五×一×一公分、第四、
    五指截斷傷合併神經血管肌腱及骨頭斷裂、左手掌撕裂傷約八×二×二公分等傷
    害，丙○○亦受有頭部裂創傷、臉部多處挫擦傷、左上臂挫傷、右手撕裂傷、雙
    下腿挫傷併瘀血等傷害（庚○○、戊○○及其等父母丁○○、林素英傷害部分，
    業經台灣彰化地方法院各判處拘役二十日，如易科罰金，均以三百元折算一日，
    並經本院駁回上訴確定）。
二、案經被害人戊○○訴由臺灣彰化地方法院檢察署檢察官偵查起訴。
      理  由
一、訊據被告丙○○坦承於前揭時、地以磚塊砸毀農用汽車玻璃及與被害人戊○○、
    庚○○發生肢體衝突，導致雙方受傷等情，雖矢口否認上開傷害犯行，辯稱：當
    日伊攜帶前開已損壞之七星劍至伊胞弟陳進涼住處修理，丁○○、庚○○、戊○○等人，出現在陳進涼住處門口，丁○○抽出伊之七星劍抵住伊脖子，庚○○自
    背後抱住伊，戊○○以雙手抓住七星劍劍尾，共同押住伊之脖子，伊為掙脫包圍
    ，並避免要害遭七星劍所傷，故用右手握住劍身，用力將劍刃轉成垂直，再用小
    臂猛擊，造成劍身彎曲，然後用力掙脫束縳逃跑，伊在旋轉劍刃時，因用力過大
    ，以致伊右手掌被劍刃割裂受傷，丁○○見伊欲掙脫包圍，將七星劍抽出時，因
    戊○○雙手部尚握住七星劍劍尾，以致於丁○○抽劍時，為劍所傷，並非伊所砍
    傷的云云。
二、本院查：
　(一)被告於前揭時、地持其所有七星劍一把，因夙怨與庚○○、戊○○發生爭吵，進
    而為肢體衝突、毀損丁○○所有農用汽車車窗玻璃，嗣後告訴人戊○○及丙○○
    分別受有上開事實欄所示傷害等情，為被告丙○○、被害人戊○○、庚○○及證
    人丁○○、陳進涼、陳天來、王昌源（原名王樹分）等人一致供述在卷，並有診
    斷證明書二紙及貨車相片二張在卷可稽（被告所受傷害之診斷証明書附於庚○○
    等人所為傷害案件之偵查卷），復有七星劍一把扣案足資佐證。
　(二)至被告主觀犯意，究係出於殺人或普通傷害犯意一節，查：(1)就上開肢體衝突之
    細節，被告丙○○與被害人戊○○所供內容大相逕庭，被告供稱：當時是丁○○
    抽出伊之七星劍抵住伊脖子，庚○○自背後抱住伊，戊○○以雙手抓住七星劍劍
    尾，共同押住伊之脖子，伊為掙脫包圍，並避免要害遭七星劍所傷，故用右手握
    住劍身，用力將劍刃轉成垂直，再用小臂猛擊，伊在旋轉劍刃時，丁○○見伊欲
    掙脫包圍，將七星劍抽出時，因戊○○雙手部尚握住七星劍劍尾，以致於丁○○
    抽劍時，為劍所傷云云。被害人戊○○則指稱因於右開時地為被告所帶之七星
    劍所砍，戊○○閃避不及，以雙手接劍，後將劍惟出，以致雙手受傷云云。(2)證
    人丁○○、陳進涼、陳天來、王昌源（原名王樹分）等人，或為告訴人之父、或
    為被告之弟、或與衝突雙方有叔侄關係或堂兄弟關係，彼等於警訊、偵查、原審
    及本院之證詞，分別以在屋內或泡茶、或睡覺、或未外出，而未看清楚衝突之具
    體情狀，均無法佐證上開衝突雙方指訴何者為真實，亦即上開辯解或指訴之詞，
    均乏積極之供述證據佐證，而無法單獨做為認定事實之依據。(3)依告訴人戊○○
    所受之傷勢均在手部觀之，既非足以致命之部位，亦難做為認定被告有殺人犯意
    之佐證。(4)證人庚○○於檢察官訊問時供稱：「後來有聽到聲響，我們就出去，
    看到車子被砸，丙○○他就拿刀砍我們，我有閃開」，並於原審供稱：「（被告
    ）看到我之後才將劍拔出，他當時用右手由上往下向我砍過來」，嗣於本院上訴
    審則供稱：「當時我父親在睡覺，過一陣有聽到外面一聲音碰，丙○○拿刀過來
    ，持刀往我哥哥身上砍下來，我哥哥手去握他的刀，我看到時即隨手撿木砧往被
    告方向丟過去，我就趕快跑」，復於原審對於法官訊問：「當天你有無進去陳進
    涼的家？」，答稱：「沒有，我當時只是要去問一下車子被砸的事，我至陳進涼
    家門前往裡面看，想問車子被砸的事，丙○○就追出來」各等語（見偵查卷第二
    十二頁，原審卷第八十五頁反面、第九十四頁反面，本院上訴審卷第三十六頁正
    面）；然庚○○既為本件衝突之利害關係人，且其對於被告持劍對其砍殺之過程
    ，前後供述未盡一致，顯有瑕疵可指，在乏其他佐證之情形下，所指被告丙○○
    正面由上而下猛砍，有殺人之意云云，難以採為認定被告犯意之依據。綜上所述
    ，依現存證據，被告係基於傷害犯意為之應可認定。綜上所述，本件事證已明，
    被告所辯乃圖卸責之詞，要無足採，其犯行堪以認定。
  (三)被告雖辯稱當時是丁○○抽出伊之七星劍抵住伊脖子，庚○○自背後抱住伊，戊○○以雙手抓住七星劍劍尾，共同押住伊之脖子，伊為掙脫包圍，並避免要害遭
    七星劍所傷，故用右手握住劍身，用力將劍刃轉成垂直，再用小臂猛擊，伊在旋
    轉劍刃時，丁○○見伊欲掙脫包圍，將七星劍抽出時，因戊○○雙手部尚握住七
    星劍劍尾，以致於丁○○抽劍時，為劍所傷，伊係於七星劍被搶走後始以磚塊砸
    車云云。惟查：(1)上開辯詞亦乏其他積極證據足佐，已見前述；(2)被告於偵查中
    即供稱伊帶去之七星劍刀柄及刀刃係分開的（見偵查卷第十四頁反面），其於原
    審亦供稱伊之七星劍己經壞掉，刀柄及刀刃係分開的，不可能用來砍戊○○（見
    原審卷第十五頁、八十四頁反面），惟果刀柄及刀刃係分開的，丁○○如何能抽
    出其劍？又其辯稱丁○○抽出其劍，押住其脖子，戊○○以雙手握劍尾，伊反抗
    ，丁○○抽劍時傷及戊○○，然刀柄及刀刃既係分開，丁○○抽劍時，亦應無法
    抽動劍身，如何能傷及戊○○雙手？顯見其所辯刀柄及刀刃當時係分開的因而拿
    去修理，與其所辯戊○○受傷原因，自相矛盾。(3)丁○○之農用汽車，除前檔風
    玻璃毀損，右側玻璃亦全被打破，有照片附卷可稽（見偵查卷第四頁正、反面）
    ，證人王昌源於警訊時證稱：「我．．．在戊○○家泡茶時，聽到屋外有一聲碰
    的聲音，看到戊○○、庚○○兄弟外出查看，約十分鐘後，伊隨後外出，發現戊○○手部受傷，己○○叫我開車將戊○○送醫等語（見原審卷一○九頁），偵查
    中及本院審理時經具結，亦為相同之證詞（見偵查卷第二十一頁反面），而依其
    證詞可證在被告毀損丁○○車子發生聲響後，庚○○、戊○○兄弟二人始外出查
    看。再參諸證人即被告之叔陳天來於原審證稱：丙○○說要與丁○○談土地問題
    ，伊要我去叫丁○○，伊就去叫丁○○，丁○○在睡覺沒有出來，當時丙○○車
    未熄火，伊叫他熄火，又去叫丁○○，丁○○說他已在睡覺不要出去，伊出來時
    轉告被告等語（見原審卷第八十三頁），足證丁○○當時在床上睡覺，故於車子
    被毀損發出聲響，丁○○應係較戊○○、庚○○兄弟慢出來，而被告竟稱先由丁○○抽出其劍，與上開證人所證不符，且衡情，被告帶七星劍且毀損丁○○車
    子檔風玻璃於先，已十足挑釁，並預見會有人出來，如確見丁○○前來，豈有讓
    丁○○輕易近身抽劍，由庚○○自後抱伊之理？所辯被害人戊○○受傷情節部分
    亦不合常情而難以採信，併予敘明。
四、核被告所為係犯刑法二百七十七條第一項之傷害罪。公訴人認係犯刑法第二百七
    十一條第二項之殺人未遂罪，尚有未洽，應予變更。原審認上訴人罪證明確，予
    以論罪科刑，固非無見，惟查原審誤認被告有殺人之犯意，尚有未洽，其理由已
    詳見前述。上訴人上訴意旨否認犯罪，雖無可取，惟原判決既有可議，即無可維
    持，自應由本院將原判決撤銷改判。爰審酌被告有殺人未遂、傷害等前科，素行
    不佳，因上開細故，持劍、砸車，挑釁於前，惡性非淺，告訴人傷勢非輕及被告
    犯後飾詞否認等一切情狀，量處如主文所示之刑。扣案之七星劍壹把，係被告所
    有供犯罪所用，併予宣告沒收。
五、據上論斷，應依刑事訴訟法第三百六十九條第一項前段、第三百六十四條、第二
    百九十九條第一項前段、第三百條，刑法第二百七十七條第一項、第三十八條第
    一項第二款，判決如主文。
本案經檢察官甲○○到庭執行職務。
中     華     民     國     九十三     年      八      月     十八      日
                                   臺灣高等法院臺中分院刑事第四庭
                                         審判長法  官  洪  耀  宗
                                               法　官  江  德  千
                                               法  官  劉  登  俊
右正本證明與原本無異。
被告不得上訴。
檢察官得上訴。
如不服本判決應於收受送達後十日內向本院提出上訴書狀，其未敘述上訴之理由者並
得於提起上訴後十日內向本院補提理由書（均須按他造當事人之人數附繕本）。
                                               書記官  鄧　智　惠
中     華     民     國     九十三     年      八      月     十九      日
                                                              　　　　　Ｆ
